臺灣雲林地方法院刑事判決　　　　　　　　　　　　　九十一年度交易字第九三號
　　公　訴　人　臺灣雲林地方法院檢察署檢察官
　　被　　　告　丙○○
　　選任辯護人　黃俊仁
右列被告因過失致死等案件，經檢察官提起公訴（九十年度偵字第五○七三號、九十
一年度偵字第七五五號），本院判決如左：
    主  文
丙○○服用酒類，不能安全駕駛動力交通工具而駕駛，處有期徒刑貳月；又因過失致
人於死，處有期徒刑捌月。應執行有期徒刑玖月。
    事  實
一、丙○○明知飲酒會導致人之注意力能力減低、反應遲緩，駕駛動力交通工具，容
    易肇事，影響公共行的安全，仍於民國（下同）九十年十一月十日晚間七、八時
    許，與友人丁○○、陳俊榮、洪健誠及林書仲等人，在嘉義市「歌神ＫＴＶ」喝
    酒、唱歌。喝到同日晚間九時三十分許，丙○○一人約喝了四、五瓶鋁罐臺灣啤
    酒後，已不能安全駕駛動力交通工具，仍不顧行車安全，駕駛車牌號碼ＩＬ─○
    九六三號自用小客車，到嘉義市○○路吃消夜，之後再去仁義潭水庫聊天。翌日
    （十一日）凌晨三時許，丙○○駕車搭載丁○○，沿雲林縣縣道一五三號公路由
    南往北即東勢往麥寮方向行駛，準備回雲林縣麥寮鄉臺灣塑膠工業股份有限公司
    六輕工業園區宿舍（下稱臺塑六輕），途經雲林縣東勢鄉○○村○○○號○路六
    公里四百公尺處與產業道路之交岔路口時，原應注意行車速度，依標誌或標線之
    規定，無標誌或標線者，在郊外道路時速不得超過六十公里；且應注意夜間行車
    ，下雨致視線不清，行經狹橋、無號誌之交岔路口時，應減速慢行，作隨時停車
    之準備。並應注意車前狀況及左右來車，隨時採取必要之安全措施，以保行車安
    全。而當時夜間有照明設備、路面無缺陷及障礙物、視距良好，並無不能注意之
    情事，丙○○竟疏未注意及此，仍以時速七、八十公里之速度超速行駛，且未減
    速、注意車前及左右來車，終因行車速度過快，且酒後注意力降低、反應遲緩，
    而未注意到在前方產業道路上，有由泰國籍勞工乙○○（NASINPOM SITTHICHOK
    ）所駕駛已報廢之車牌號碼ＲＵ─二四二二號紅色廂型車，載乘同國籍勞工沙瓦
    （WONGJANTHALIANG SAWANG）、貝恰（PHATHUM BANCHA）及石魏（BUASEEKA WAN
    ）由東向西方向駛來，迨發現該廂型車時，已因煞車不及而正面撞擊乙○○所駕
    駛之廂型車左側中間，致廂型車掉落路旁水溝中，泰國籍勞工沙瓦因而被拋出車
    外，身體落地時撞擊路旁水泥牆壁，因而受有顱骨破裂合併腦內出血等傷害，送
    醫途中傷重不治死亡。丙○○因本件車禍亦受有腹部頓挫傷、大腸破裂等傷害，
    不能當場以呼氣法檢測其酒精濃度，經送醫急救後，醫院於九十年十一月十一日
    上午六時四十九分許，抽血檢驗其酒精濃度，測得其血中酒精濃度為每百毫升七
    五毫克，換算成呼氣酒精濃度為每公升○．三七五毫克。
二、案經雲林縣警察局台西分局報告臺灣雲林地方法院檢察署檢察官偵查起訴。
    理  由
一、關於服用酒類，不能安全駕駛動力交通工具而駕駛部分：
  (一)、被告丙○○雖承認於前開時地酒後駕車肇事之事實，但否認有何公共危險之犯
      行，辯稱：九十年十一月十日晚間七、八時許，在「歌神ＫＴＶ」唱歌只喝一
      、二杯啤酒，開車時意識很清楚，沒有酒醉或影響駕駛之情形。測得之血中酒
      精濃度雖為每百毫升七五毫克，相當於呼氣酒精濃度每公升○．三七五毫克，
      惟與取締標準值每公升○．二五毫克，只超過○．一二五ＭＧ／Ｌ。而且，醫
      生告訴我酒精會留在人體血液中約二至三天，所以測得之酒精濃度不可採。惟
      查：
    1.被告酒後駕車肇事之事實，除被告自白外，並經證人乙○○、石魏及丁○○先
      後於警訊及本院審理時證述明確，復有雲林縣警察局道路交事故調查報告表及
      肇事現場暨車輛照片十張在卷可證（見相驗卷第五至十二頁）。且被告肇事後
      ，醫院於九十年十一月十一日上午六時四十九分，測得其血液中酒精濃度為每
      百毫升七五毫克，有華濟醫院之檢驗報告一紙附卷可稽（相字卷第二六之一頁
      ）。
    2.被告雖辯稱其僅喝一、二杯啤酒，不會影響開車云云。惟證人丁○○於車禍發
      生當日下午十二時五十分許，在警局證稱：被告於九十年十一月十日晚間八時
      許有喝酒，約一個人喝五瓶鋁罐小瓶臺灣啤酒；同日下午三時許，於檢察官偵
      訊時亦證稱：被告於晚上七、八點，在歌神ＫＴＶ有喝四、五瓶啤酒等語，有
      其警訊及偵訊筆錄在卷可按（見警卷第六頁、相字卷第三六頁）。而證人丁○○偵訊筆錄所載之內容，與其於偵查中所陳大致相符，並無簡化記載，以致被
      扭曲原意，亦經本院當庭勘驗偵訊錄音帶屬實（見本院卷第七九頁）。雖其於
      本院審理時改稱：當天我們有喝一箱罐裝臺灣啤酒，一箱有二十四罐，我約喝
      了六罐，陳俊榮、洪健誠及林書仲各約喝四、五罐，偵查中我說被告有喝四、
      五瓶啤酒，我沒有向被告確認過，事實上我只看到被告喝一杯，至於被告到底
      喝多少，我不知道。然衡之證人丁○○警訊及偵查中證述之內容前後一致，無
      矛盾之處。且其於肇事後當日中午即飲酒後之翌日，就到警局製作筆錄，為上
      開之陳述，記憶錯誤之可能性很低。佐以當天晚上被告與友人到歌神ＫＴＶ唱
      歌、飲酒時，人數僅五人，席間被告約喝多少啤酒，證人丁○○不可能沒看見
      。又倘若證人丁○○只看到被告喝一杯啤酒，不論有無向被告確認，他只要據
      實陳述就好，也沒有向警方及檢察官謊稱被告喝四、五瓶啤酒之必要，其於本
      院審理中之證詞，亦矛盾至極。是證人丁○○於警訊及偵查中證稱被告於九十
      年十一月十日晚間七、八時許，在歌神ＫＴＶ約喝四、五瓶鋁裝臺灣啤酒，應
      堪屬實。其嗣後翻供所言，係迴護被告之詞，不足採信。
    3.再按血液酒精濃度與呼氣酒精濃度之比值為二千比一，人體血液酒精代謝率約
      為每小時0.01至0.015g/100c.c.（W/V），亦即每經過一小時，血液酒精濃度
      即減少0.01至0.015g/100c.c.（1c.c.＝1ml），此有法務部法醫研究所八十七
      年十二月七日法醫所八七文理字第○六一一號函在卷可參（見本院卷第一○四
      、一○五頁）。華濟醫院於九十年十一月十一日上午六時四十九分許，對被告
      進行酒精濃度測試，測得之血液酒精濃度為75mg/ 100ml。被告自白於九十年
      十一月十日晚間九時三十分許，駕車離開歌神ＫＴＶ後，就沒有再喝酒，核與
      證人丁○○證述情形相符，則被告酒後駕車之時間為九十一年十一月十日凌晨
      九時三十分許，距離上述酒精測試時間逾九小時之久。據此回溯推算被告駕駛
      時之血液酒精濃度值約為165mg/ 100ml（75mg/100ml＝0.075g/100ml，0.075g
      /100ml＋0.01g/100ml×9＝0.0165g/100ml＝165mg/100ml），換算成呼氣酒精
      濃度約為0.825mg/l。而呼氣中酒精濃度達每公升○．五五毫克或血液中酒精
      濃度在百分之○．一一以上，參考德國、美國之標準，肇事率為一般正常人之
      十倍，認為已達「不能安全駕駛」之標準，此有法務部於八十八年五月十日邀
      集交通部、行政院衛生署、內政部警政署、中央警察大學等單位相關人員召開
      之「研商訂定刑法第一百八十五條之三【服用毒品、麻醉藥品、酒類或其他相
      類之物，不能安全駕駛交通工具】之認定標準」會議結論可參。又參諸醫學實
      證呼氣酒精濃度達0.75mg/l時，會有思考、個性行為改變等輕到中度之中毒症
      狀；呼氣酒精濃度達1mg/l時，則有步態不穩、噁心嘔吐、精神混惑不清晰等
      中度中毒現象；又呼氣酒精濃度為0.85mg/l時，肇事率為一般正常者之五十倍
      左右，亦有行政院國軍退除役官兵輔導委員會臺北榮民總醫院八十八年八月五
      日北總內字第二六八六八號函、中央警察大學交通學系暨交通管理研究所教授
      蔡志中之研究報告在卷可資參佐。參以被告如未受酒精影響，致注意力不集中
      、反應遲緩，何以未能及早發現乙○○所駕駛之廂型車，從產業道路上駛出，
      而採取可以預防車禍發生之措施，均足以證明被告於九十年十一月十日晚間九
      時三十分許，駕車自歌神ＫＴＶ到文化路吃消夜時，已達不能安全駕駛之程度
      。選任辯護人雖為被告辯護稱：被告能從歌神ＫＴＶ開五、六十公里之車程，
      安全抵達文化路，再到仁義潭水庫，足見被告有安全駕駛之能力云云。惟按刑
      法第一百八十五條之三之增設，係參考國外立法經驗，藉抽象危險犯之立法，
      以達維護交通安全，防止交通事故發生之一般預防功能之目的。本條之罪，既
      定位為抽象危險犯類型，當然無須對交通安全構成具體危害為必要，只要行為
      人有不能安全駕駛之情形，即屬該當。被告於前開時、地酒後駕車時，已達不
      能安全駕駛之程度，已如前述。選任辯護人執上開理由為被告辯護及被告空言
      以醫生告訴他酒精會留在人體中約二至三天，據而否認犯罪，均不足採信。
  (二)、從而，被告公共危險之犯行，可以認定。
二、關於過失致人於死部分：
  (一)、被告雖坦承於前開時、地，駕駛車牌ＩＬ─○九六三號自小客車，與泰國籍勞
      工乙○○發生相撞，致被害人即泰國籍勞工沙瓦傷重不治死亡之事實，但否認
      有何過失致死之犯行，辯稱：因為我行車方向靠近肇事地點是上坡，而乙○○
      行車方向之產業道路在下坡的另一端，無法看到對方的車子。而且當時乙○○
      從產業道路衝出來，又沒有開大燈，所以看到時已經來不及踩煞車就撞上了。
      惟查：
    1.被告於右開時地駕駛自用小客車與乙○○相撞，致被害人顱骨破裂，送醫急救
      時，已無生命跡象等情，為被告所是認，且經證人乙○○、石魏及丁○○證述
      屬實。並有雲林縣警察局道路交通事故調查報告表一件、肇事現場暨車輛照片
      十張及華濟醫院出具之法醫參考病歷摘要一紙（見相驗卷第二九頁）在卷為證
      。且被害人沙瓦因頭蓋骨破裂、骨折致出血性休克，亦經臺灣雲林地方法院檢
      察署檢察官率同法醫師相驗屬實，製有勘驗筆錄、相驗屍體證明書、驗斷書及
      相驗照片四張附卷可按（見相驗卷第三四至四九頁）。
    2.被告雖自承車禍發生前，其行車速度約時速六十公里。然證人丁○○於警訊及
      檢察官偵訊時均證稱被告當時車速約為每小時七十至八十公里，雖其於本院審
      理時補充陳述：警訊及偵查中所稱被告行車速度為七、八十公里，是我憑感覺
      說的等語。惟證人丁○○領有自用小客車之駕駛執照，且有開車經驗，開車時
      間達五年之久，此經證人丁○○結證在卷，是其對車速的感覺並不陌生。參以
      被告與證人丁○○自高中時就相識，至今已六年，交情匪淺，衡之一般常情，
      其為迴護被告猶恐不及，自無故意為不利於被告陳述之可能。再者，證人即至
      現場處理之警員甲○○於本院審理時證稱：被告行向車道靠近肇事地點處雖有
      坡度，但經我們實地測量結果，在距離撞擊點四十一公尺處就可以看到前面產
      業道路上之來車，如果被告當天晚上有開車燈，且車速不要太快，應該來得及
      減速煞車等語（見本院卷第七七頁），並提出手繪現場圖及照片為證（見本院
      卷第八五、八七頁）。準此，參照交通部頒布之「一般公路汽車煞車距離、行
      車速度對照表」及「汽車行駛距離及反應距離一覽表」可知，車速為六十公里
      ，所需之煞車距離加反應距離約為三二．六八至三六．六八公里，而被告自白
      看到對方車輛時，已經煞車不及，可見肇事時被告之行車速度應為六十公里以
      上。再參酌卷附之道路交通事故調查報告表及現場照片所示，被告自小客車撞
      擊乙○○廂型車後，車頭全毀，且乙○○駕駛之廂型車亦因撞擊時衝力過大而
      掉落在路旁水溝中等情，亦見車禍發生時，被告車速很快。依卷附之道路交通
      事故調查表顯示，肇事地點係縣道一五三號公路六公里四百公尺處，該處限速
      六十公里，是被告違規超速行駛之事實，已足認定。
    3.又被告自白肇事前未看到乙○○所駕駛之廂型車，發現時已經來不及踩煞車等
      語，核與證人丁○○於警訊、檢察官偵訊及本院審理時證述之情節相符。而肇
      事地點係無號誌之交岔路口，前鄰近安南橋，當時下著毛毛雨，為證人甲○○
      所證實，並有現場圖及照片可憑。則被告於夜間行車，下雨視線不清時，駕車
      行經狹橋及無號誌之交岔路口時，未踩煞車減速慢行，作隨時停車之準備，亦
      堪認定。
    4.被告雖另辯稱本件車禍發生，係因乙○○未開車燈，駕車從東西向之產業道路
      衝出，其無預見可能性，更無防免車禍發生之能力云云。惟乙○○駕車未開車
      燈一節，無證據可以證明（詳如後述）。而肇事地點前靠近安南橋附近雖為一
      斜坡，在被告行向距離撞擊點四十一公尺前，看不到前方車輛，但當車子行至
      距離本件車禍撞擊點四十一公尺時，即可看到前方及東西向產業道路上之車輛
      等情，業經證人甲○○證述明確，前已論述。而當時雖是夜間，但有照明設備
      ，且該路口四周無障礙物，視距良好，只要被告不要超速行駛，且駕車經過該
      交岔路口時注意左右來車，減速並小心駕駛，即可避免車禍之發生，並無被告
      所辯無法預見、避免車禍發生之可能。反觀被告自白車禍發生當天有開車燈，
      撞到前並未看到乙○○之車子，發現時已經撞上等情，足見肇事前被告顯然未
      注意車前及左右來車之狀況。況上述肇事路段之地型特殊，被告行經該處，更
      應小心駕駛，然其不為此圖，反而超速行駛，其有過失亦無庸置疑。肇事地點
      之特殊地型、地貌，既經證人甲○○到現場測量明確，本院即無再至現場履堪
      之必要，附此敘明。
    5.再者，被告於飲酒後酒精濃度達0.825mg/l，已達不能安全駕駛動力交通工具
      之程度，仍不顧行車安全，駕車行駛於道路上，終因注意力降低、無法集中精
      神、反應遲緩，肇致本件車禍，被告亦難辭過失之責任。
    6.是本件車禍之發生，係因被告酒後駕車，未依規定超速行駛，且於下雨視線不
      清及行經狹橋、無號誌之交岔路口時，未減速慢行，亦未注意車前及左右來車
      狀況，採取必要之安全措施所致，應可認定。
  (二)、按行車速度，依標誌或標線之規定，無標誌或標線者，在郊外道路時速不得超
      過六十公里；行經狹橋、無號誌之交岔路口，或因下雨致視線不清時，均應減
      速慢行，作隨時停車之準備；且汽車行駛時，駕駛人應注意車前狀況，隨時採
      取必要之安全措施；又汽車駕駛人飲酒後其吐氣所含酒精成份超過每公升○．
      二五毫克者，不得駕車，道路交通安全規則第九十三條第一項第一款、第三款
      、第九十四條第三項及第一百十四條第二款分別定有明文，被告駕車自應注意
      遵守上開規定。而依卷附之道路交通事故調查報告表各項記載所示，案發當時
      夜間有照明設備，且路面無缺陷及障礙物，視距良好，並無不能注意之情形。
      被竟疏於注意，於飲酒後酒精濃度達每公升○．八二五毫克，已逾得駕車之吐
      氣酒精濃度最高限制之際，仍駕駛前開自用小客車，並以時速七十至八十公里
      之速度超速行駛。且於下雨視線不清之天候下，行經狹橋、無號誌之交岔路口
      時，未減速慢行，又疏未注意車前及左右狀況，肇致本件車禍。是被告就本件
      車禍之發生，顯有過失甚明。
  (三)、雖然另一肇事車輛之駕駛人乙○○陳稱其駕車從產業道路開出，在靠近路口時
      ，有停車看左右來車一次，進入路口一點點時，又停車一次，結果就被撞了云
      云。但依證人甲○○之證言可知，乙○○行向之產業道路於距離車禍撞擊點二
      十九公尺處，即可看到行駛於一五三號公路由南往北方向之車輛，倘如證人乙○○所言，其駕車到達路口前有停車二次，當不致未發現南北向車道上，有被
      告駕車駛來，而與其相撞。且肇事時乙○○之廂型車若係靜止不動，衡情僅以
      被告七、八十公里之速度，亦不致使乙○○駕駛之汽車衝入對向路旁之水溝中
      。故證人乙○○證稱其駕車到達路口前，有停車二次，應非屬實。又本件肇事
      現場雖無幹線或支線之分，但被告行向車道係雙向車道，劃設有分向限制線，
      而乙○○所行駛之車道係產業道路。因為支道車有義務讓幹線車先行，所以支
      道車行經無號誌之交岔路口時，除應減速慢行外，並應隨時注意幹道上人車之
      動向，確認穿越幹道無安全之虞時，始得為之。乙○○駕車行經無號誌之交岔
      路口，既未確認幹道之左右均無來車，即貿然通過，其就本件車禍之發生，亦
      有過失。至於被告指稱乙○○駕駛紅色廂型車未開前車燈一節，為證人乙○○
      所否認，警察於肇事後至現場處理時，亦未對此為採證，且目擊證人丁○○也
      證稱不記得乙○○駕駛之車輛是否有開車燈。因此，即無證據證明乙○○駕車
      未開車燈而認定乙○○此部分亦有過失。另乙○○所駕駛之廂型車，車主係何
      人，車主將該車交由乙○○駕駛，是否與有過失，核與本案認定被告就車禍之
      發生有無過失者無涉，是被告聲請傳訊該廂型車之車主，調查乙○○是如何取
      得該輛汽車駕駛，亦核無必要。
  (四)、按汽車駕駛人對於防止危險發生之相關交通法令之規定，業已遵守，並盡相當
      之注意義務，以防止危險發生，始可信賴他人亦能遵守交通規則並盡同等注意
      義務。若因此而發生交通事故，方得以信賴原則為由免除過失責任（最高法院
      八十四年度台上字第五三六○號判例參照）。如前所述，被告酒後駕車，且未
      依規定限速行駛，行經、狹橋及無號誌之交岔路口時未減速慢行，亦未注意車
      前狀況，以致發生交通事故。被告對本件車禍之發生既有過失，依照上述判例
      意旨，雖對方駕駛人乙○○對於本件事故之發生亦有過失，被告仍不得主張信
      賴原則而免其過失責任。
  (五)、又被害人沙瓦確因本件車禍傷重不治死亡，前已敘及，則其死亡與被告過失行
      為間有因果關係，足以認定。從而，被告過失致人於死之犯行，即堪認定。
三、核被告所為，關於服用酒類，不能安全駕駛動力交通工具部分，係犯刑法第一百
    八十五條之三之公共危險罪；因過失致人於死部分，係犯同法第二百七十六條第
    一項之過失致死罪。所犯上開二罪間，犯意各別，行為互異，應予分論併罰。被
    告酒醉駕車，因而致人死亡，關於過失致人於死部分，應依道路交通管理處罰條
    例第八十六條第一項規定，加重其刑。本院審酌被告有前述之過失情形，並造成
    被害人死亡之結果，過失情節相當重大。且犯後未坦承犯罪，肇事後迄今，未賠
    償被害人家屬所受損害，僅一味的規避責任，犯後態度不佳。惟參酌被告無犯罪
    紀錄，有臺灣高等法院被告全國前案紀錄表可參，素行良好。且本件車禍之發生
    ，另一駕駛人乙○○亦有過失等一切情狀，量處如主文所示之刑，並定其應執行
    之刑。
據上論斷，應依刑事訴訟法第二百九十九條第一項前段，刑法第一百八十五條之三、
第二百七十六條第一項、道路交通管理處罰條例第八十六條第一項、刑法第五十一條
第五款，罰金罰鍰提高標準條例第一條前段，判決如主文。
本案經檢察官蔣得龍到庭執行職務。
中      華      民      國    九十一    年      七      月    二十六    日
                                        臺灣雲林地方法院刑事第一庭
                                            審判長法官  康樹正
                                            法      官  趙思芸
                                        法      官  蔡碧蓉
右正本證明與原本無異。
如不服本判決，應於判決送達後十日內向本院提出上訴狀( 應附繕本 )。
                                            書  記  官  賴成育
中    華    民    國       九十一       年       七      月    二十六   日
附錄本案論罪科刑法條
刑法第一百八十五條之三
服用毒品、麻醉藥品、酒類或其他相類之物，不能安全駕駛動力交通工具而駕駛者，
處一年以下有期徒刑、拘役或三萬元以下罰金。
刑法第二百七十六條第一項
因過失致人於死者，處二年以下有期徒刑、拘役或二千元以下罰金。
